【裁判字號】    99,交聲,67
【裁判日期】    990707
【裁判案由】    違反道路交通管理處罰條例
【裁判全文】
臺灣宜蘭地方法院交通事件裁定          99年度交聲字第67號
原處分機關  交通部公路總局臺北區監理所宜蘭監理站
異  議  人
受處分人    甲○○
上列受處分人因違反道路交通管理處罰條例案件，對於交通部公
路總局北區監理所宜蘭監理站99年3月12日所為之裁決（宜監字
第裁43－BD0000000號），聲明異議，本院裁定如下
    主  文
異議駁回。
    理  由
一、原處分意旨略以：受處分人甲○○於民國99年2月5日18時22
    分，駕駛車牌BR-9401號自小客車，行經設有燈光號誌管制
    之高雄市○○路與五福路交岔路口闖紅燈右轉，為設置於該
    處之自動照相器材拍照存證，經高雄市政府警察局交通警察
    大隊員警王明正以受處分人違反道路交通管理處罰條例第53
    條第2項之違規行為，依同條例第7條之2規定，於99年2月11
    日對受處分人掣單逕行舉發，受處分人於應到案日期（99年
    3月23日）前之99年2月26日到案陳述意見，經原處分機關函
    請舉發單位調查結果，認受處分人確有行經有燈光號誌管制
    之交岔路口闖紅燈右轉之違規行為，於99年3月12日依道路
    交通管理處罰條例第53條第2項、第63條第1項規定裁處受處
    分人新臺幣（下同）罰鍰600元，並記違規點數3點等情，有
    舉發違反道路交通管理事件通知單1紙、採證照片1幀、宜蘭
    監理站交通違規案件陳述書、裁決書、送達證書、高雄市政
    府警察局交通警察大隊99年3月8日高市警交三字第09900051
    31號函文等在卷可稽。
二、受處分人則以：依採證照片所示，伊車輛於紅燈亮起前已通
    過停止線，係因前車之故，導致伊車輛車尾未完全通過停止
    線，故受處分人並無違規事實；且高雄市警局所稱感應線圈
    已啟動，應證明係受處分人車輛所為等語。
三、惟按停止線，用以指示行駛車輛停止之界限，車輛停止時，
    其前懸部分不得伸越該線；圓形黃燈用以警告車輛駕駛人及
    行人，表示紅色燈號即將顯示，屆時將失去通行路權；車輛
    面對圓形紅燈表示禁止通行，不得超越停止線或進入路口；
    而駕駛人駕駛汽車，應遵守道路交通標誌、標線、號誌之指
    示；道路交通標誌標線號誌設置規則第170條第1項、第206
    條第1項第4款、第5款及道路交通安全規則第90條分別定有
    明文。是依上述規定，當行車管制號誌中圓形黃燈亮起時，
    尚未進入交岔路口之車輛及行人應儘可能不超越停止線或進
    入路口，於圓形紅燈亮起時，更不得超越停止線或進入路口
    ，否則即屬行經有燈光號誌管制之交岔路口闖紅燈之違規行
    為。經查：受處分人所駕車牌BR-9401號自小客車於99年2月
    5日18時22分，在上開交岔路口紅燈亮起1.92秒後，後輪始
    超越上開交岔路口停止線向前行駛並右轉，當時行進速度為
    時速17公里等情，有卷附採證照片2幀、高雄市政府警察局
    交通警察大隊99年3月8日高市警交三字第0990005131號函文
    及99年4月6日高市警交三字第0990007346號函文在卷可稽，
    足見受處分人所駕上開自小客車係於上開交岔路口紅燈亮起
    1.92秒後後輪始超越停止線；又該交岔路口之黃燈顯示為3.
    65秒後始變換為紅燈，且所設置之闖紅燈照相設備係採用線
    圈感應式啟動，其兩組線圈埋設於停止內位置，其啟動原理
    係當交通號誌轉為紅燈後，車體通過感應線圈超越停止線方
    能啟動相機執行測照，且間隔0.5秒連續拍攝2張相片，且感
    應線圈經設定係於紅燈起亮1.6秒號始開始運作，亦即於紅
    燈啟亮1.6秒後，車輛通過感應線圈超越停止線始會啟動相
    機拍照等情，亦據前揭高雄市政府警察局交通警察大隊函文
    2份及卷附採證照片2張可資佐證，據上，受處分人於駕車行
    經該交岔路口時既以時速17公里（換算每秒約4.7公尺）行
    進，並於該交岔路口紅燈亮起後1.92秒時，所駕駛車輛後輪
    通過該埋設於停止線之感應線圈，則反推於該交岔路口紅燈
    亮起前，受處分人所駕駛車輛所在位置顯尚未通過該停止線
    ，甚至未達停止線約6.5公尺（4.7公尺×1.92秒≒9公尺，
    扣除受處分車身長約2.5公尺，9公尺-2.5公尺≒6.5公尺）
    ；況該交岔路口黃燈顯示為3.65秒後始變換為紅燈，受處分
    人理應知悉隨後紅色燈號即將顯示，屆時將失去通行路權，
    自應斟酌是否得於紅燈亮起前完全通過交岔路口，以決定是
    否繼續向前行駛或停等紅燈，受處分人捨此不為，仍貿然繼
    續向前行駛欲通過上開交岔路口，甚至於紅燈亮起1.92秒時
    車身仍在交岔路口停止線前方之感應線圈上，致車輪壓過感
    應線圈而遭自動照相器材拍照取證而遭掣單舉發，依前揭說
    明，自屬闖越紅燈之行為甚明，受處分人所辯洵不足採。
四、按汽車駕駛人，行經有燈光號誌管制之交岔路口闖紅燈右轉
    者，處600元以上1,800元以下罰鍰，並記違規點數3點，道
    路交通管理處罰條例第53條、第63條第1項第3款定有明文。
    次按汽車駕駛人有闖紅燈之違規行為，當場不能或不宜攔截
    製單舉發，且經以科學儀器取得證據資料者，得對汽車所有
    人逕行舉發處罰，道路交通管理處罰條例第7條之2第1項第1
    款亦有明文。本件受處分人既有前揭闖越紅燈右轉行為，則
    ，原處分機關依道路交通管理處罰條例53條第2項、第63條
    第1項第3款規定，裁處受處分人罰鍰600元，並記違規點數3
    點，尚無違誤，受處分人對此聲明異議，為無理由，應予駁
    回。至受處分人所駕駛者為自小客車，依違反道路交通管理
    事件統一裁罰基準及處理細則規定之最低罰鍰金額為900元
    ，而原處分機關僅裁罰600元，惟該裁罰金額仍係在道路交
    通管理處罰條例第53條第2項之罰鍰金額之內，於法尚無不
    合，附此敘明。
五、據上論結，應依道路交通案件處理辦法第19條，裁定如主文
    。
中    華    民    國    99    年    7     月    7     日
                  交通法庭法  官  陳雪玉
以上正本證明與原本無異。
如不服本裁定，應於裁定送達後5日內，向本院提出抗告狀。（
應附繕本）
                          書記官  陳建宇
中    華    民    國    99    年    7     月    7     日

司法院資訊處製作；財團法人民間司法改革基金會備份。
